臺灣新北地方法院三重簡易庭小額民事判決
111年度重小字第8號
原      告  樂天人力資源股份有限公司


法定代理人  江丹瑜  
訴訟代理人  蕭偉丞  
被      告  弘升精密工業股份有限公司

法定代理人  李雅欣  
被      告  李明環  
上列當事人間請求侵權行為損害賠償事件，本院於民國111年3月
3日言詞辯論終結，判決如下：
　　主　    文
一、被告李明環應給付原告新臺幣（下同）56,000元，及自民國
    111年2月22日起至清償日止，按年息5％計算之利息。
二、原告其餘之訴駁回。
三、訴訟費用由被告負擔56％，餘由原告負擔。
四、本判決第1項得假執行。
    事實及理由
一、原告主張：
　㈠緣被告李明環為被告弘升精密工業股份有限公司（下稱弘升
    公司）之員工，於民國110年10月2日下午16時49分，駕駛弘
    升公司所有之車牌號碼：0000-00號小貨車執行職務時，在
    新北市○○區○○路000巷0號門口前遇到車（臨停）時，未注意
    到原停放於該處靜止之車輛即原告公司向訴外人和運租車股
    份有限公司承租之車牌號碼000-0000自小客車（下稱系爭車
    輛），逕而擦撞系爭車輛造成損害。經估價，系爭車輛正常
    車況現值應為150萬元，因系爭事故受損修復後現值為142萬
    元，是因系爭事故致系爭車輛減少8萬元之價值，原告並因
    此支出鑑定費用2萬元，為此，爰依侵權行為法律關係提起
    本件訴訟。
　㈡聲明：被告應連帶給付原告10萬元，及自起訴狀繕本送達翌
    日起至清償日止按年息5％計算之利息；原告願供擔保請准宣
    告假執行。
二、被告之抗辯：
　㈠被告李明環部分：原告停車地點為私人土地範圍，阻擋人車
    通行，與系爭事故發生具有可歸責之原因；被告為神藝鋼模
    有限公司（下稱神藝公司）負責人，並非弘升公司員工；原
    告並非系爭車輛之所有權人；損害賠償應以回復原狀為原則
    ，原告應提出維修費明細等語置辯，並聲明：請求駁回原告
    之訴。
　㈡被告弘升公司部分：原告法定代理人未徵得被告同意，擅自
    將系爭車輛停放在被告承租土地房舍屋簷下，嗣於被告李明
    環歸還向被告弘升公司法定代理人李雅欣借用之貨車，於倒
    車時擦撞系爭車輛，使導致本案爭議。原告停放位置影響被
    告弘升公司人員及車輛出入已有錯在先，且李明環係神藝公
    司負責人並非弘升公司員工，被告弘升公司也從未支付過李
    明環薪資等語置辯，並聲明：請求駁回原告之訴。
三、本院之判斷：
　　原告主張之上揭事實，業據提出事故當時監視器影片光碟、
    新北市政府警察局新莊分局道路交通事故調查表、事故照片
    、桃園市汽車商業同業公會鑑定報告書、收據一紙為證（本
    院卷第15至39頁），被告李明環對於曾駕駛車牌號碼0000-0
    0號小貨車與系爭車輛發生碰撞一情固不爭執，惟以前揭情
    詞置辯，是以本件應審究者厥為：被告李明環與被告弘升公
    司是否應負連帶賠償責任？原告就系爭事故之發生是否與有
    過失？原告所得請求之損害賠償金額惟若干？
　㈠被告李明環並非被告弘升公司之受僱人
　⑴按因故意或過失，不法侵害他人之權利者，負損害賠償責任
    ，民法第184條第1項前段定有明文。受僱人因執行職務，不
    法侵害他人之權利者，由僱用人與行為人連帶負損害賠償責
    任。民法第188條第1項前段定有明文。且，民法第188條第1
    項規定僱用人之連帶賠償責任，係為保護被害人，避免被害
    人對受僱人請求賠償，有名無實而設。故此之所謂受僱人，
    並不以事實上有僱傭契約者為限，凡客觀上被他人使用，為
    之服勞務而受其監督者，均屬受僱人。換言之，依一般社會
    觀念，若其人確有被他人使用，為之服勞務而受其監督之客
    觀事實存在，即應認其人為該他人之受僱人（最高法院57年
    台上字第1663號判例、88年度台上字第2618號判決意旨參照
    ）。是以，受僱人之行為，係利用職務上之機會，或與執行
    職務之時間、處所有密切關係之行為，在客觀上足認為與受
    僱人執行職務有關，即認為係執行職務。
　⑵經查，被告李明環係神藝鋼模有限公司之負責人，此有新北
    市政府准予公司變更登記函文、財政部北區國稅局營利事業
    所得稅結算申報核定通知書、勞工保險被保險人投保資料表
    、被告李明環之綜合所得稅各類所得資料清單等件在卷可參
    （本院卷第79至89頁），是被告弘升公司辯稱李明環為神藝
    公司之負責人，並非受僱於被告弘升公司等語，並非無稽。
    而原告就被告李明環係受僱於被告弘升公司，於駕駛車牌號
    碼0000-00號小貨車時係為被告弘升公司執行職務等情，復
    未能提出其他事證以實其說，則原告請求被告李明環、弘升
    公司應負連帶賠償責任等云云，尚難憑採。
　㈡系爭事故之發生系爭車輛之駕駛人與被告李明環均有過失
　⑴再按損害之發生或擴大，被害人與有過失者，法院得減輕賠
    償金額，或免除之；前二項之規定，於被害人之代理人或使
    用人與有過失者，準用之；汽車倒車時，應顯示倒車燈光或
    手勢後，謹慎緩慢後倒，並應注意其他車輛及行人；汽車停
    車時，顯有妨礙其他人、車通行處所，不得停車。民法第21
    7條第1、3項、道路交通安全規則第110條第2款、第112條第
    1項第9款分別定有明文。
　⑵經查，被告李明環於上開時地欲倒車至新北市○○區○○路000巷
    0號1樓前空地時，因疏未注意與當時同樣停放於新北市○○區
    ○○路000巷0號1樓前空地之系爭車輛保持安全間隔，而致與
    系爭車輛發生碰撞，此有事故當時監視器錄影畫面光碟在卷
    可參。
　⑶次查，依地籍圖資網路便民服務系統查詢結果顯示，事故地
    點即新北市○○區○○路000巷0號前深約4公尺之空地，確實為
    新北市○○區○○段000地號土地之範圍，非道路範圍，然上開
    道路交通安全規則揭示之駕駛規範，得作為汽車駕駛人是否
    盡注意義務之判斷依據，是關於駕駛人倒車時應注意安全間
    隔及停車之注意義務，仍可依上開規定作為判斷。依原告提
    供的道路交通事故調查報告表及監視器錄影畫面顯示，事故
    當時，系爭車輛係停放於新北市○○區○○路000巷0號1樓前之
    空地（下稱系爭空地），而新北市○○區○○路000巷0號為被告
    弘升公司設址處，此亦有弘升公司商工登記公司資料查詢結
    果可參，系爭空地面寬約5公尺，深約4公尺。依監視器錄影
    畫面顯示，系爭車輛停放位置距離系爭空地邊界約有1公尺
    ，而系爭車輛車寬約2公尺，系爭車輛已占據該空地超過二
    分之一，剩餘可停車、供進出之空間僅剩約2公尺寬，參酌
    建築技術規則建築設計施工篇第60條第1項第1款規定：「每
    輛停車位為寬2.5公尺，長5.5公尺。」衡諸情理，此即兩車
    停車時不易互相碰撞較合理之安全間隔。而新北市○○區○○路
    000巷0號1樓既為被告弘升公司公司設址所在，本即可能隨
    時有人車出入，而需通行系爭空地，本院認系爭車輛之停車
    方式，已有妨礙其他車輛、他人通行之情形。綜上，堪認系
    爭事故被告有未注意倒車不慎之過失，且其過失行為與系爭
    車輛受損間，有相當因果關係。另原告之法定代理人駕駛之
    系爭車輛亦有停車妨礙其他車輛通行之與有過失，是原告與
    被告李明環就系爭事故之發生均具有過失，均應就系爭事故
    之發生負過失責任。本院斟酌肇事雙方過失程度及原因力之
    強弱，認為被告李明環與原告之過失責任比例應為7成、3成
    。
　㈢原告所得請求之賠償數額
　⑴損害賠償之目的在於填補所生之損害，其應回復者，係損害
    事故發生前之應有狀態，自應將事故發生後之變動狀況悉數
    考量在內，故物被毀損時，被害人除得請求修補或賠償修復
    費用，以填補技術性貶值之損失而回復物之物理性原狀外，
    就其物因毀損所減少之交易價值，亦得請求賠償，以填補交
    易性貶值之損失而回復物之價值性原狀（最高法院101年度
    台上字第88號、106年度台上字第2099號判決意旨參照)。系
    爭車輛為109年1月出廠，Tesla廠牌、Model 3 E3D型號、黑
    色之自用小客車，系爭車輛經桃園市汽車商業同業公會鑑定
    結果，於110年12月份未發生事故前之價值為150萬元，於發
    生事故修復後之價值為142萬元，減損價值為8萬元，有上開
    鑑定報告書及系爭車輛公路監理電子閘門查詢資料可查（本
    院卷第21頁至第37頁、限閱卷）。衡諸系爭事故發生日期為
    110年10月2日，距系爭車輛出廠時間之109年1月僅約1年9個
    月，即遭被告前開過失行為撞擊受損，則原告主張系爭車輛
    價值減損8萬元，尚屬有據。
　⑵又系爭車輛為訴外人和運租車股份有限公司（下稱和運公司
    ）所有，和運公司以債權讓與證明書將系爭車輛受損（含技
    術性及交易性貶值）之損害賠償請求權之權利讓與原告，此
    亦有債權讓與證明書可參（本院卷第107頁），是原告請求
    被告李明環賠償系爭車輛因事故減損價值之損失，為有理由
    。惟就原告請求系爭車輛鑑定費用部分，依原告所提之收據
    ，該收據記載：「茲收到和運租車(股)公司（REA-6889）贊
    助款20,000元」，除收據記載項目為贊助款，而非鑑定費用
    外，該收據之付款人為和運公司，然和運公司並未將此部分
    債權讓與予原告，是原告請求鑑定費用2萬元，尚乏所據。
　⑶再者，系爭事故之發生，被告李明環與原告應分別負擔7成、
    3成之過失責任業如前述，依過失相抵之法則，自應依比例
    減輕被告李明環之賠償金額。綜上，本件原告因被告李明環
    行為致系爭車輛受有損害，但因原告之代理人與有過失，而
    應負擔30％之過失責任，則原告得向被告李明環請求之金額
    為56,000元（計算式：80,000元×70％＝56,000元）。
四、綜上所述，原告依侵權行為損害賠償之法律關係，請求被告
    李明環給付原告56,000元及自起訴狀繕本送達翌日即111年2
    月22日（本院卷第53頁）起至清償日止，按年息5％計算之利
    息，為有理由，應予准許；逾此範圍之請求，即無理由，應
    予駁回。
五、本判決原告勝訴部分，係適用小額程序為被告敗訴之判決，
    依同法第436條第2項準用第389條第1項第3款規定，應依職
    權宣告假執行。原告所為宣告假執行之聲請，僅在促使法院
    為此職權之行使，本院自不受其拘束，仍應逕依職權宣告假
    執行，惟此部分聲請既已依職權宣告，無再命原告提供擔保
    之必要，不另為准駁之諭知。並依同法第392條第2項規定，
    依職權宣告被告如預供擔保後，得免為假執行。
六、本件事證已臻明確，兩造其餘攻擊防禦方法及所提證據，核
    與判決結果不生影響，爰不逐一論駁。
七、訴訟費用負擔之依據：依民事訴訟法第436條之19、第79條
    規定，確定本件訴訟費用之負擔如主文第3項所示。
中　　華　　民　　國　　111 　年　　3 　　月　　24　　日
　　　　　　　　　三重簡易庭  法  官  王凱俐
以上為正本係照原本作成。
對於本件判決如有不服，應於收受送達後20日內向本院提出上訴
書狀，上訴於本院合議庭，並按他造當事人之人數附具繕本。當
事人之上訴，非以判決違背法令為理由不得為之，上訴狀應記載
上訴理由，表明下列各款事項：
（一）原判決所違背之法令及其具體內容。
（二）依訴訟資料可認為原判決有違背法令之具體事實。
如未於上訴後20日內補提合法上訴理由書，法院得逕以裁定駁回
上訴。
中　　華　　民　　國　　111 　年　　3 　　月　　24　　日
                          　　書記官  林穎慧